【裁判字號】    99,易,661
【裁判日期】    991220
【裁判案由】    違反毒品危害防制條例
【裁判全文】
臺灣雲林地方法院刑事判決               99年度易字第661號
公  訴  人  臺灣雲林地方法院檢察署檢察官
被      告  陳燕源
上列被告因違反毒品危害防制條例案件，經檢察官提起公訴（99
年度毒偵字第1370號），本院判決如下：
    主  文
陳燕源施用第二級毒品，累犯，處有期徒刑柒月。
    事  實
一、陳燕源因施用毒品案件，先後裁定送觀察、勒戒後，均無繼
    續施用毒品之傾向，經臺灣雲林地方法院檢察署檢察官分別
    以87年度偵字第3258號及87年度偵字第5696號案件為不起訴
    處分確定。再因施用毒品案件，經起訴並戒治，由本院以88
    年度易字第523 號判處有期徒刑9 月，經臺灣高等法院臺南
    分院以88年度上易字第1420號判決駁回上訴確定，於民國90
    年2 月25日執行完畢；強制戒治部分，於89年3 月29日戒治
    期滿執行完畢。復因施用毒品案件，經本院以92年度虎簡字
    第430 號判處有期徒刑6 月確定，於94年4 月27日執行完畢
    ；強制戒治部分，嗣於93年1 月9 日因毒品危害防制條例修
    正施行報結。最近一次仍因施用毒品案件，經本院以97年度
    易字第293 號判處有期徒刑7 月確定，於98年12月26日執行
    完畢。詎其仍不知悛悔，復基於施用第二級毒品之犯意，於
    99年8 月24日13、14時許，在彰化縣溪湖鎮某工地，以將甲
    基安非他命置於玻璃球燒烤後吸食煙霧之方式，施用第二級
    毒品甲基安非他命1 次。嗣於99年8 月27日13時許，因案為
    警調查，經其自願同意採尿送驗，結果呈安非他命、甲基安
    非他命之陽性反應，始悉上情。
二、案經雲林縣警察局虎尾分局報告臺灣雲林地方法院檢察署檢
    察官偵查起訴。
    理  由
一、程序部分：
  (一)本件為刑事訴訟法第376 條第1 款、第2 款所列案件，依同
    法第284 條之1 規定，由法官獨任審判，先予敘明。
  (二)按被告以外之人於審判外之言詞或書面陳述，除法律有規定
    者外，不得作為證據；惟被告以外之人於審判外之陳述，雖
    不符刑事訴訟法第159 條之1 至第159 條之4 規定得為證據
    之情形，而經當事人於審判程序同意作為證據，法院審酌該
    言詞陳述或書面陳述作成時之情況，認為適當者，亦得為證
    據，刑事訴訟法第159 條第1 項與第159 條之5 第1 項分別
    定有明定。經查，雲林縣警察局虎尾分局毒品犯罪嫌疑人尿
    液採驗作業管制紀錄表1 份，雖均屬被告以外之人於審判外
    之書面陳述，然經被告與檢察官同意作為證據使用，復經本
    院審酌該書面陳述作成時之情況，亦無不當之情形，依上規
    定，應認具有證據能力，得作為本件證據使用。
  (三)按刑事訴訟法第208 條第1 項前段規定「法院或檢察官得囑
    託醫院、學校或其他相當之機關、團體為鑑定，並準用第
    203 條至第206 條之1 之規定」，而同法第206 條第1 項規
    定「鑑定之經過及其結果，應命鑑定人以言詞或書面報告」
    ，而符合同法第159 條第1 項所定得作為證據之「法律有規
    定」之情形。另由司法警察官、司法警察依檢察官所概括選
    任之鑑定人或囑託鑑定機關、團體所為之鑑定結果，與檢察
    官選任或囑託為鑑定者，性質上並無差異，同具有證據能力
    ，此亦有最高法院96年度臺上字第2860號判決可資參照。從
    而，正修科技大學超微量研究科技中心99年9 月21日濫用藥
    物尿液檢驗報告1 份，揆諸前揭說明，自屬「法律規定」得
    為證據者，具有證據能力，得作為證據使用。
二、上開事實，業經被告於本院審理時坦承不諱，而於99年8 月
    27日13時許，得其同意採尿送驗，經送往正修科技大學超微
    量研究科技中心檢驗之結果，確呈現甲基安非他命、安非他
    命陽性反應，此有雲林縣警察局虎尾分局毒品犯罪嫌疑人尿
    液採驗作業管制紀錄表1 份、正修科技大學超微量研究科技
    中心99年9 月21日濫用藥物尿液檢驗報告1 份附卷可稽（偵
    卷第8 頁、第9 頁），足認被告前開自白核與事證相符，應
    堪採信。再按92年7 月9 日修正公布，自93年1 月9 日施行
    之毒品危害防制條例第20條、第23條將施用毒品之刑事處遇
    程序，區分為「初犯」及「5 年內再犯」、「5 年後再犯」
    。依立法理由之說明係以：「初犯」，經觀察、勒戒或強制
    戒治後，應為不起訴處分或不付審理之裁定；經觀察、勒戒
    或強制戒治執行完畢釋放後，「5 年內再犯」者，因其再犯
    率甚高，原實施之觀察、勒戒及強制戒治既已無法收其實效
    ，爰依法追訴或裁定交付審理。至於經觀察、勒戒或強制戒
    治執行完畢釋放後，「5 年後再犯」者，前所實施之觀察、
    勒戒或強制戒治已足以遮斷其施用毒品之毒癮，為期自新及
    協助其斷除毒癮，仍適用「初犯」規定，先經觀察、勒戒或
    強制戒治之程序。從而依修正後之規定，僅限於「初犯」及
    「5 年後再犯」二種情形，始應先經觀察、勒戒或強制戒治
    程序。倘被告於5 年內已再犯，經依法追訴處罰，縱其第3
    次（或第3 次以上）再度施用毒品之時間，在初犯經觀察、
    勒戒或強制戒治執行完畢釋放5 年以後，已不合於「5 年後
    再犯」之規定，且因已於「5 年內再犯」，顯見其再犯率甚
    高，原實施觀察、勒戒或強制戒治，已無法收其實效，即應
    依該條例第10條處罰。至於第3 次（或第3 次以上）施用毒
    品之時間，是否宜有期間限制？以多久為適宜？則分屬刑事
    政策、專門醫學之範圍，非審判機關所能決定，有待循立法
    途徑解決，此有最高法院97年9 月9 日97年度第5 次刑事庭
    會議決議、99年臺非字第49號判決可為參照。是本件被告因
    施用毒品案件，先後裁定送觀察、勒戒後，均無繼續施用毒
    品之傾向，經臺灣雲林地方法院檢察署檢察官分別以87年度
    偵字第3258號及87年度偵字第5696號案件為不起訴處分確定
    。再因施用毒品案件，經起訴並戒治，由本院以88年度易字
    第523 號判處有期徒刑9 月，經臺灣高等法院臺南分院以88
    年度上易字第1420號判決駁回上訴確定，於90年2 月25日執
    行完畢；強制戒治部分，於89年3 月29日戒治期滿執行完畢
    。復因施用毒品案件，經本院以92年度虎簡字第430 號判處
    有期徒刑6 月確定，於94年4 月27日執行完畢。最近一次仍
    因施用毒品案件，經本院以97年度易字第293 號判處有期徒
    刑7 月確定，於98年12月26日執行完畢，此有臺灣高等法院
    被告前案紀錄表1 份附卷可參，從而，被告雖係於受觀察勒
    戒執行完畢後5 年後，再犯本件毒品危害防制條例第10條第
    2 項之罪，惟因前述5 年內曾另再犯施用毒品罪名而屬3 犯
    以上，事證明確，被告犯行堪以認定，應依法論科。
三、核被告所為，係犯毒品危害防制條例第10條第2 項之施用第
    二級毒品罪。又被告持有第二級毒品之低度行為，應為施用
    之高度行為所吸收，不另論罪。又被告有前述犯罪事實欄所
    記載之前科紀錄，此亦有臺灣高等法院被告前案紀錄表1 份
    附卷足憑，故被告於受有期徒刑執行完畢後，5 年內故意再
    犯本件有期徒刑以上之罪，依刑法第47條第1 項規定，為累
    犯，應依法加重其刑。爰審酌施用毒品行為的本質是藥物濫
    用、物質依賴，自殘性明顯，侵害性卻隱晦。是基於施用毒
    品的此一特性，毒品危害防制條例第10條第1 項、第2 項的
    刑罰，就須與同條例第20條的保安處分比擬觀察，而不應與
    一般犯罪的刑罰等量齊觀。因此，施以一段期間的徒刑，藉
    以適度隔離毒品、戒除依賴，若量處有期徒刑6 月以下，得
    易科罰金之結果，無法使被告與毒品隔離，且支出罰金之人
    可能是被告的親人，形同處罰了被告的親人。又被告前因施
    用毒品，經觀察勒戒、強制戒治、起訴科刑執行完畢後，猶
    犯同罪行，顯未能深切悔改並記取教訓，惟念及被告犯後坦
    承犯行，態度良好，自陳有工作等一切情狀，量處如主文所
    示之刑。
四、據上論斷，應依刑事訴訟法應依刑事訴訟法第284 條之1 、
    第299 條第1 項前段，毒品危害防制條例第10條第2 項，刑
    法第11條前段、第47條第1 項，判決如主文。
本案經檢察官莊珂惠到庭執行職務。
中    華    民    國    99    年    12    月    20    日
                  刑事第三庭    法  官  蕭雅毓
以上正本證明與原本無異。
如不服本判決應於收受判決後10日內向本院提出上訴書狀，並應
敘述具體理由；其未敘述上訴理由者，應於上訴期間屆滿後20日
內向本院補提理由書（均須按他造當事人之人數附繕本）。「切
勿逕送上級法院」。
                                書記官  鍾宜津
中    華    民    國    99    年    12    月    20    日
附錄本案論罪科刑法條全文：
毒品危害防制條例第10條
施用第一級毒品者，處 6 月以上 5 年以下有期徒刑。
施用第二級毒品者，處 3 年以下有期徒刑。

司法院資訊處製作；財團法人民間司法改革基金會備份。
